【裁判字號】    98,交聲,1278
【裁判日期】    990222
【裁判案由】    聲明異議
【裁判全文】
臺灣臺南地方法院交通事件裁定        98年度交聲字第1278號
移送機關    交通部公路總局嘉義區監理所麻豆監理站
異議人即
受處分人    甲○○
上列異議人即受處分人因違反道路交通管理處罰條例案件，對於
交通部公路總局嘉義區監理所麻豆監理站民國98年9 月18日所為
之裁決處分（處分案號：麻監裁罰字第裁75-HC0000000號）聲明
異議，本院裁定如下：
    主  文
原處分撤銷。
甲○○不罰。
    理  由
一、原處分意旨略以：異議人即受處分人甲○○（下稱異議人）
    駕駛車牌號碼X6-263號營業貨運曳引車，於民國97年5 月6
    日12時40分許，行經臺中縣神岡鄉○○路段時，因行駛公告
    禁行路段，而有「不遵守公路或警察機關，依第5 條規定所
    發布命令」之違規行為，遭臺中縣警察局豐原分局員警當場
    攔停製單舉發。嗣經移送機關即交通部公路總局嘉義區監理
    所麻豆監理站以其違規事證明確，依道路交通管理處罰條例
    第60條第2 項第2 款、第63條第1 項第1 款（原裁決書漏未
    記載）及違反道路交通管理事件統一裁罰標準表等規定，裁
    處新臺幣（下同）1,800 元，並記違規點數1 點等處分。
二、本件聲明異議意旨略以：異議人到監理站審驗駕照時，發現
    駕照被冒用並至警局製作筆錄，才知冒用人是異議人之前妻
    舅，因而為此聲明異議等語。
三、按為維護道路交通安全與暢通，公路或警察機關於必要時，
    得指定某線道路或某線道路區段禁止或限制車輛、行人通行
    ，或禁止穿越道路，或禁止停車及臨時停車；汽車駕駛人不
    遵守公路或警察機關依上開規定所發布之命令，應處罰汽車
    駕駛人900 元以上1,800 元以下罰鍰，道路交通管理處罰條
    例第5 條第1 款及第60條第2 項第2 款分別定有明文。惟按
    犯罪事實應依證據認定之，無證據不得認定犯罪事實；又不
    能證明被告犯罪或其行為不罰者，應諭知無罪之判決，刑事
    訴訟法第154 條第2 項、第301 條第1 項，分別定有明文。
    又認定不利於被告之事實，須依積極證據，苟積極證據不足
    為不利於被告事實之認定時，即應為有利於被告之認定，更
    不必有何有利之證據；且事實之認定，應憑證據，如未能發
    現相當證據，或證據不足以證明，自不能以推測或擬制之方
    法，以為裁判基礎；而認定犯罪事實所憑證據，雖不以直接
    證據為限，間接證據亦包括在內；然而無論直接或間接證據
    ，其為訴訟上之證明，須於通常一般之人均不致有所懷疑，
    而得確信其為真實之程度者，始得據為有罪之認定，若其關
    於被告是否犯罪之證明未能達此程度，而有合理性懷疑之存
    在時，事實審法院復已就其心證上理由予以闡述，敘明其如
    何無從為有罪之確信，因而為無罪之判決，尚不得任意指為
    違法，最高法院分別著有30年上字第816 號、40年台上字第
    86號、76年台上字第4986號等判例可資參照。而依道路交通
    管理處罰條例第89條規定，法院受理有關交通事件，準用刑
    事訴訟法之規定，前開規定及判例意旨自得適用於本件聲明
    異議案件。
四、經查：
(一)異議人駕駛車牌號碼X6-263號營業貨運曳引車，於97年5 月
    6 日12時40分許，行經臺中縣神岡鄉○○路段時，因行駛公
    告禁行路段，經警認其有「不遵守公路或警察機關，依第五
    條規定所發布命令」之違規行為，遭臺中縣警察局豐原分局
    員警當場攔停製單舉發等情，固有臺中縣警察局97年5 月6
    日中縣警交字第HC0000000 號舉發違反道路交通管理事件通
    知單1 紙在卷可稽。然按證人即展峰通運有限公司負責人乙
    ○○於本院98年11月16日調查時到庭結證：「（問：你們公
    司有無壹台營業貨車車號係X6-263號？）有。」、「（問：
    請證人確認在庭之異議人甲○○是否貴公司之司機或是靠行
    之司機？）都不是。」、「（問：營業貨車車號係X6-263
    號是你們公司本身所有，還是靠行的？）靠行的。」、「（
    問：營業貨車車號係X6-263號之駕駛人為何人？）唐振容。
    」等語明確（詳本院卷第47頁至第48頁），足見本件違規車
    輛究係由異議人或第三人唐振容駕駛而為本件之違規行為，
    已非無疑。
(二)另經本院核對本件之舉發違反道路交通管理事件通知單，與
    卷附聲明異議狀及本院訊問筆錄上「甲○○」之簽名筆跡，
    其間有關運筆、勾取、轉折及書寫之慣性等處，均有極大之
    不同，足見本件舉發違反道路交通管理事件通知單，與聲明
    異議狀及本院訊問筆錄上「甲○○」之簽名，明顯不同，實
    難認為係屬同一人所為。況第三人唐振容因假冒異議人「甲
    ○○」名義，先後於數件舉發違反道路交通事件通知單上偽
    造「甲○○」之簽名，業經臺中縣警察局大甲分局依涉嫌偽
    造文書罪移送臺灣臺中地方法院檢察署偵辦，有臺中縣警察
    局大甲分局97年11月24日中縣甲警偵字第0970019140號函1
    份在卷可稽，益徵異議人辯稱：本件係遭其妻舅唐振容冒用
    年籍資料，而非實際上之違規行為人一情，應非虛妄。
五、綜上所述，本件依調查所得之證據，尚不足以證明異議人於
    前揭時、地，駕駛車牌號碼X6-263號營業貨運曳引車，有「
    不遵守公路或警察機關，依第5 條規定所發布命令」之違規
    行為。此外，復查無其他積極證據足資證明異議人之違規行
    為，揆諸前開說明，自不得為異議人不利之認定。移送機關
    未經詳查，遽依道路交通管理處罰條例第60條第2 項第2 款
    及違反道路交通管理事件統一裁罰基準表之相關內容，裁處
    異議人罰鍰1,800 元，並記違規點數1 點等處分，應有未洽
    。異議人不服，聲明異議為有理由，應依法將原處分撤銷，
    並為異議人不罰之諭知。
六、據上論斷，應依道路交通管理處罰條例第87條第2 項、道路
    交通案件處理辦法第20條前段，裁定如主文。
中    華    民    國    99    年    2     月    22    日
                  交通法庭法  官  鄭燕璘
以上正本證明與原本無異。
如不服本裁定應於送達後5日內向本院提出抗告狀（應附繕本）
。
                          書記官  蔡明峰
中    華    民    國    99    年    2     月    22    日

司法院資訊處製作；財團法人民間司法改革基金會備份。
